【裁判字號】    98,審訴,600
【裁判日期】    980707
【裁判案由】    妨害自由
【裁判全文】
臺灣桃園地方法院刑事判決             98年度審訴字第600號
公  訴  人  臺灣桃園地方法院檢察署檢察官
被      告  丙○○
            乙○○
上  一  人
選任辯護人  何啟熏律師
上列被告因妨害自由案件，經檢察官提起公訴（96年度偵字第11
057 、11058 、12864 號），嗣於本院準備程序進行中，被告就
被訴事實為有罪之陳述，經本院告知簡式審判程序意旨，並聽取
公訴人、被告及其辯護人之意見後，本院裁定改依簡式審判程序
審理，並判決如下：
    主  文
丙○○共同以非法之方法，剝奪人之行動自由，處有期徒刑6 月
，減為有期徒刑3 月，如易科罰金，以新臺幣壹仟元折算壹日；
又共同以非法之方法，剝奪人之行動自由，處有期徒刑6 月，減
為有期徒刑3 月，如易科罰金，以新臺幣壹仟元折算壹日；應執
行有期徒刑5 月，如易科罰金，以新臺幣壹仟元折算壹日。
乙○○共同以非法之方法，剝奪人之行動自由，處有期徒刑6 月
，減為有期徒刑3 月，如易科罰金，以新臺幣壹仟元折算壹日；
又共同以非法之方法，剝奪人之行動自由，處有期徒刑6 月，減
為有期徒刑3 月，如易科罰金，以新臺幣壹仟元折算壹日；應執
行有期徒刑5 月，如易科罰金，以新臺幣壹仟元折算壹日。
    事  實
一、(一)乙○○為向甲○○索討欠款，夥同丙○○及姓名年籍不詳
    之成年男子共約7 人基於剝奪他人行動自由之犯意聯絡，於
    民國95年11月11日晚間8 時許，在臺北縣汐止市某處趁甲○○外出購物時，將其強押上車，以此非法方法剝奪甲○○之
    行動自由，並將其載往桃園縣桃園市○○路○ 段150 號皇冠
    汽車旅館內毆打成傷後（傷害部分未據告訴），於同日晚間
    11 時 許始帶至中山高速公路桃園交流道附近釋放。
    (二)乙○○復為向陳健評索討欠款，夥同丙○○及姓名年籍不
    詳之成年男子共約5 人基於剝奪他人行動自由之犯意聯絡，
    於96年3 月26日上午10時5 分許，由丙○○指揮姓名年籍不
    詳之成年男子共約5 人，在桃園縣桃園市○○路300 號前，
    將陳健評強押上車，用膠帶矇住其雙眼並綑綁雙手，以非法
    方法剝奪陳健評之行動自由，並載往桃園縣桃園市○○路48
    號，到達後，丙○○出言恫嚇稱今天要給他們90萬才要放人
    等語，使陳健評心生畏懼，商請友人於同日下午1 時許陸續
    匯出5 筆款項共15萬元至被告乙○○之中國信託商業銀行桃
    園分行帳號000000000000號帳戶（下稱中國信託帳戶）內，
    同時並向其他友人借貸票面金額10萬元及5 萬元之支票，並
    請其母簽發票面金額20萬元及30萬元之支票各1 紙，連同身
    上現金2 萬元及以提款卡至某自動櫃員機提領金額8 萬元，
    共湊足90萬元交給丙○○，而行無義務之事後，始得以離去
    。
二、案經臺北市政府警察局大安分局報告臺灣桃園地方法院檢察
    署檢察官偵查起訴。
    理  由
一、訊據被告丙○○及乙○○對於上揭犯罪事實於本院審理時坦
    承不諱，核與被害人甲○○、陳健評及證人徐桶祥於警偵訊
    時證述之情形，若合符節，並有臺北市政府警察局大安分局
    搜索扣押筆錄、扣押物品目錄表、現場監視錄影翻拍照片、
    被告乙○○中國信託帳戶歷史交易資料及ATM 交易明細表等
    件附卷可稽，足認被告之自白與事實相符，本件事證明確，
    被告二人上揭妨害自由犯行，均堪認定，自應依法論科。
二、按刑法第302 條第1 項、第304 條第1 項及第305 條之罪，
    均係以人之自由為其保護之法益。而刑法第302 條第1 項之
    罪所稱之非法方法，已包括強暴、脅迫或恐嚇等一切不法手
    段在內。因之，如以非法方法剝奪他人行動自由行為繼續中
    ，再對被害人施加恐嚇，或以恐嚇之手段迫使被害人行無義
    務之事；則其恐嚇之行為，仍屬於非法方法剝奪行動自由之
    部分行為，應僅論以刑法第302 條第1 項之罪，無另成立同
    法第304 條或第305 條之罪之餘地（最高法院89年台上字第
    780 號判決要旨參照）。則上述犯罪事實(二)部分，被告二人
    先以非法方法剝奪被害人之行動自由後，再對被害人出言恫
    嚇，使被害人心生畏懼，而行無義務之事，應僅論以刑法第
    302 條第1 項之罪。承上，核被告二人所為均係犯刑法第30
    2 條第1 項之妨害自由罪。被告二人就上開之罪與其他不詳
    真實姓名成年男子間，有犯意聯絡及行為分擔，皆為共同正
    犯。二人所犯如犯罪事實欄(一)(二)所載之罪行，意思各別，應
    分別論罪，併合處罰。爰審酌被告等之犯罪科刑記錄、素行
    、犯罪動機、犯後與被害人達成調解，並坦承犯罪之態度等
    一切情狀，分別量處如主文所示之刑。末按本件犯罪時間均
    係在96年4 月24日以前，合於中華民國96年罪犯減刑條例第
    2 條第1 項第3 款之規定，爰均減其宣告刑二分之一，並依
    法定其應執行之刑及諭知易科罰金之折算標準。
據上論斷，應依刑事訴訟法第273 條之1 第1 項、第299 條第1
項前段，刑法第28條、第302 條第1 項、第51條第5 款、第41條
第1 項前段、第2 項，刑法施行法第1 條之1 第1 項、第2 項前
段，中華民國九十六年罪犯減刑條例第2 條第1 項第3 款、第7
條、第9 條、第10條第1 項，判決如主文。
本案經檢察官王惟琪到庭執行職務。
中    華    民    國    98    年    7     月    7     日
                        刑事庭  法  官  鍾雅蘭
以上正本證明與原本無異。
如不服本判決，應於判決送達後10日內向本院提出上訴狀（應附
繕本），其未敘述上訴理由者，應於上訴期間屆滿後20日內補提
理由書狀於本院，上訴於臺灣高等法院。
                                書記官  楊郁馨
中    華    民    國    98    年    7     月    7     日
本案論罪科刑法條：
中華民國刑法第302 條（剝奪他人行動自由罪）
私行拘禁或以其他非法方法，剝奪人之行動自由者，處5 年以下
有期徒刑、拘役或3 百元以下罰金。
因而致人於死者，處無期徒刑或7 年以上有期徒刑，致重傷者，
處 3 年以上 10 年以下有期徒刑。
第 1 項之未遂犯罰之。


司法院資訊處製作；財團法人民間司法改革基金會備份。
